臺灣高雄地方法院刑事判決　　　　　　　　　　　　九十二年度訴字第二八八號
　　公　訴　人　臺灣高雄地方法院檢察署檢察官
　　被　　　告　乙○○
右列被告因搶奪案件，經檢察官提起公訴（九十二年度偵字第二一五九七號），本院
判決如左：
    主  文
乙○○共同連續意圖為自己不法之所有，於夜間侵入住宅，而搶奪他人之動產，處有
期徒刑貳年。
    事  實
一、乙○○係丁○○（另由本院判處有期徒刑二年一月確定）之妻，二人因缺錢花用
    ，竟共同基於意圖為自己不法所有之概括犯意聯絡，連續於(一)民國九十二年十月
    九日二十時三十分許之夜間，共同騎乘車牌號碼ＹＱＹ─二六一號輕型機車，前
    往己○○位於高雄縣鳳山市○○路四十五巷十八號之住宅，由乙○○負責在外接
    應，丁○○則徒手開啟前揭住宅未上鎖之大門而侵入之（侵入住宅部分未據告訴
    ），趁己○○觀看電視不及防備之際，自後搶奪其所有配戴於頸部，合計值約新
    臺幣（下同）六萬六千元之鑲鑽墜子一顆及白金項鍊一條，得手後由乙○○騎乘
    上開機車搭載丁○○逃逸。(二)同月十四日上午七時四十五分許，復騎乘上開機車
    共同前往壬○○○位於高雄縣鳳山市○○街十號住宅前，由乙○○負責在機車上
    接應，正值丁○○徒手開啟前揭住宅之紗門時，適為壬○○○察覺，丁○○遂佯
    稱尋找「阿忠」之人而將壬○○○誘至門外，並趁其不及防備之際，搶奪其所有
    配戴於頸部，合計值約三萬五千元之翡翠墜子一顆及白金項鍊一條，得手後由乙○○騎乘上開機車搭載丁○○逃逸。
二、案經高雄縣政府警察局鳳山分局報告臺灣高雄地方法院檢察署檢察官偵查起訴。
    理  由
一、訊據被告乙○○固坦承有於前揭時間與同案被告丁○○共同騎車前往己○○及壬○○○住處門口，並在機車上等候同案被告丁○○之事實，惟矢口否認有何加重
    搶奪或普通搶奪之犯行，辯稱同案被告丁○○向其謊稱欲前往上開處所尋找友人
    ，其當時坐在門外之機車上等候，而就同案被告丁○○搶奪己○○及壬○○○之
    犯行毫無所悉云云。經查：
  (一)同案被告丁○○確有於夜間侵入己○○之住宅搶奪其所有之鑲鑽墜子一顆、白金
    項鍊一條，及於壬○○○住處門口搶奪其所有之翡翠墜子一顆、白金項鍊一條等
    事實，為被告乙○○所自承在卷，並據同案被告丁○○於本院審理時自白不諱，
    核與證人己○○及壬○○○於偵審中證述之情節相符，復有指認照片四張附卷可
    稽，則同案被告丁○○確有前揭加重搶奪及普通搶奪之犯行，堪予認定。
  (二)證人己○○及壬○○○於偵訊時一致證稱同案被告丁○○行搶時，另有一名女子
    騎乘機車在外等候等語（偵卷第二七頁）。於本院審理時，證人己○○再證稱：
    「... 我後來有出去追歹徒，但是男的歹徒已經逃跑，被一個女的載走，歹徒是
    跳上女的機車逃跑... 我只有看到她的背面，她是高高的，長頭髮... 女的是我
    在警察局發現女的與男的扣在一起。」等語，並當場指認被告乙○○無訛（本院
    卷第二一七、二一八頁）；證人壬○○○亦證稱：「... 後來該名男子搶完之後
    回頭跑，跳上一部由女性長頭髮的人的機車... （提示警卷附同案被告乙○○之
    照片）當時臉沒有看到，只有體格跟身材比較相似。... 確實為女性。」等語（
    本院卷第二二０、二二一頁），均核與被告乙○○自承其曾在上開處所騎車等候
    並搭載同案被告丁○○等語相符，足見被告乙○○確有於前揭時地與同案被告丁○○共同騎車前往上址，由其負責於門外等候、接應，俟同案被告丁○○行搶己○○及壬○○○後，再騎車搭載同案被告丁○○逃逸之行為無訛。
  (三)被告乙○○於警詢及偵訊時一再辯稱並未與同案被告丁○○前往上開處所云云，
    嗣於本院審理時翻異前詞，改稱同案被告丁○○向其謊稱欲前往上址尋找友人，
    其僅在門口機車上等候而就同案被告丁○○之搶奪犯行毫無所悉云云，顯有前後
    不一之瑕疵。況其於本院審理前從未提及此一對己有利之辯詞，亦與常理有悖。
    另觀諸同案被告丁○○於警詢時供稱係與綽號「四仔」之男子共同搶奪壬○○○
    ；於本院訊問時先稱係與案外人邱志鵬共同搶奪壬○○○，再稱係與「昌仔」或
    邱志鵬共同搶奪己○○、與邱志鵬共同搶奪壬○○○，嗣又改稱係與邱志鵬共同
    搶奪己○○、獨自搶奪壬○○○云云（本院卷第七二、一一０、二九六、二九七
    頁），顯然刻意隱瞞共犯之真實身分，而未否認其與共犯間有搶奪之犯意聯絡及
    行為分擔，是如同案被告丁○○確曾向被告乙○○謊稱尋找友人而獨自行搶等情
    屬實，同案被告丁○○自無就此有利於被告乙○○之事實隻字未提之理。再依被
    告乙○○之年齡、智識及參與騎車等候、搭載同案被告丁○○行搶後逃離現場之
    過程以觀，被告乙○○應可藉由同案被告丁○○及被害人己○○、壬○○○之動
    作舉措或臨事反應等客觀情狀，輕易得知同案被告丁○○之前揭搶奪犯行，乃其
    竟辯稱毫無所悉云云，顯與社會常情不符。是其上開所辯，應係事後卸責之詞，
    難予採信。則其與同案被告丁○○就上開搶奪犯行間，確有犯意聯絡及行為分擔
    ，應堪認定。
  (四)從而，被告乙○○之前揭加重搶奪及普通搶奪犯行，洵堪認定，本件事證已臻明
    確，應依法論科。
二、核被告乙○○所為，係犯刑法第三百二十六條第一項之加重搶奪罪及第三百二十
    五條第一項之普通搶奪罪。被告乙○○與同案被告丁○○就上開加重搶奪及普通
    搶奪犯行間，有犯意聯絡及行為分擔，均為共同正犯。其先後二次加重搶奪及普
    通搶奪犯行，時間緊接，手法相似，觸犯構成要件相同之罪名，顯係基於概括犯
    意反覆為之，應依連續犯規定，論以加重搶奪一罪，並加重其刑。公訴意旨漏未
    斟酌被告乙○○與同案被告丁○○係於夜間侵入己○○之住宅搶奪財物，而認其
    該部分係犯普通搶奪罪，尚有未洽，惟其基本事實同一，本院自應予審理，又公
    訴人業於本院審理時變更此部分犯行之起訴法條為加重搶奪罪，本院即無再予變
    更起訴法條之必要，附此敘明。爰審酌被告乙○○犯後否認犯行，藉詞矯飾，顯
    無悔意，且於夜間侵入被害人己○○之住宅搶奪財物，復於被害人壬○○○之住
    處門口出手行搶，嚴重破壞社會治安，侵害他人之居家安寧，造成各被害人之身
    心傷害甚鉅，其惡性及犯罪所造成之損害均屬重大，惟念其前無受有期徒刑以上
    刑之宣告之前科，此有臺灣高等法院被告全國前案紀錄表一份在卷可稽等一切情
    狀，量處如主文所示之刑，以資懲儆。
三、併案意旨另以：被告乙○○與同案被告丁○○復承前意圖為自己不法所有之概括
    犯意聯絡，(一)於九十二年十一月十九日二十時四十分許，共同騎乘不詳車號之機
    車，行經高雄市○鎮區○○路一０五號某攤販前時，見丙○○騎乘三輪機車停放
    該處，機車上插置之鑰匙上繫有內置一萬一千零三十元之小錢包一只，竟由同案
    被告丁○○出手行搶丙○○之鑰匙及小錢包得逞後，再偕同被告乙○○騎車逃逸
    。(二)於九十三年二月二十八日二十一時三十分，被告乙○○與同案被告丁○○行
    經高雄縣鳳山市○○路與北平街口騎樓下時，見庚○○所有之車牌號碼ＯＮＨ—
    七０八號重型機車鑰匙未拔，竟擅自發動並駛離現場而竊取之，嗣於同年三月一
    日十七時五十分許，共同騎乘該車行經高雄縣鳳山市○○路四十九號之「九乘九
    泡沫紅茶店」前，由被告乙○○負責在外接應，同案被告丁○○則步入店內，趁
    店員甲○○不備之際，搶奪其所有置於椅子上之皮包一只，嗣為店門口之攤販辛○○察覺而當場逮捕，因認被告乙○○此部分亦涉犯刑法第三百二十五條第一項
    之普通搶奪及第三百二十條第一項之普通竊盜罪嫌，與前揭經起訴並由本院論罪
    科刑之部分有連續犯及牽連犯之裁判上一罪關係而移送併辦等語。惟查：
  (一)按刑法上之搶奪罪及竊盜罪之犯罪構成要件，雖均以意圖為自己或第三人不法之
    所有為主觀要件，惟搶奪行為係指趁人不備或不及抵抗之際，公然施用不法之腕
    力掠取他人支配範圍內之物，移轉於自己實力支配之下而言；竊盜行為則係指未
    經他人之同意，擅自以和平之手段使物脫離他人之監督，移歸於自己實力支配之
    下而言。是如被告意圖為自己不法之所有，未經他人之同意，以和平之手段取得
    他人之財物，即應構成竊盜罪，而非搶奪罪，合先敘明。
  (二)訊據被告乙○○堅決否認上開犯行，辯稱其不知情云云。而證人丙○○於本院審
    理時證稱當時其與友人同逛夜市後，本欲離去而騎上機車並插入鑰匙，錢包則繫
    在鑰匙上，惟其聽見友人呼喚而回頭之際，突然感覺機車震動，隨即看見同案被
    告丁○○取走其鑰匙及錢包並轉身離去等語（本院卷第二二三頁）；被害人甲○○於警詢時指稱當時其將皮包置於「九乘九泡沫紅茶店」內之椅子上，同案被告
    丁○○步入店內取走該只皮包旋即逃離現場，係店前攤販辛○○察覺而逮捕同案
    被告丁○○等語，證人辛○○於本院審理時則證稱「九乘九泡沫紅茶店」之店員
    習慣將皮包置於後方椅子上，同案被告丁○○取走該只皮包時，被害人甲○○並
    未看見，亦未將皮包交其保管等語（本院卷第二三０、二三一頁）。綜合前揭證
    詞以觀，堪認同案被告丁○○取走被害人丙○○及甲○○之鑰匙、錢包及皮包時
    ，並未施用任何不法之腕力，而係擅自以和平之手段使上開鑰匙、錢包及皮包脫
    離被害人丙○○及甲○○之監督，移歸於自己實力支配之下，揆諸前揭說明意旨
    ，被告乙○○及同案被告丁○○之上開犯行應成立竊盜罪，而非搶奪罪。公訴人
    認被告乙○○此部分犯行應成立搶奪罪嫌，即有未合。
  (三)從而，被告乙○○經公訴人移送併辦之犯行，既應成立竊盜罪，即與前揭經起訴
    並由本院論罪科刑之加重搶奪及普通搶奪犯行間無何裁判上一罪之關係，此部分
    犯行未經公訴人起訴，本院自無從審酌，爰將此併案部分退由檢察官另行偵辦，
    併此敘明。
據上論斷，應依刑事訴訟法第二百九十九條第一項前段，刑法第二十八條、第五十六
條、第三百二十六條第一項，判決如主文。
本案經檢察官戊○○到庭執行職務。
中      華      民      國    九十三    年     十一     月     十九     日
                                    臺灣高雄地方法院刑事第十一庭
                                        審判長法  官    徐美麗
                                              法  官    高增泓
                                              法  官    鄭詠仁
右正本證明與原本無異。
如不服本判決，應於判決送達後十日內，向本院提出上訴狀。
                                              書記官    蔡妮君
中      華      民      國    九十三    年     十一     月     十九     日
附錄法條：
刑法第三百二十五條
意圖為自己或第三人不法之所有，而搶奪他人之動產者，處六月以上五年以下有期徒
刑。
因而致人於死者，處無期徒刑或七年以上有期徒刑，致重傷者，處三年以上十年以下
有期徒刑。
第一項之未遂犯罰之。
刑法第三百二十六條
犯前條第一項之罪，而有第三百二十一條第一項各款情形之一者，處一年以上七年以
下有期徒刑。
前項之未遂犯罰之。
